【裁判字號】    88,重訴,28
【裁判日期】    890126
【裁判案由】    槍砲彈藥刀械管制
【裁判全文】
臺灣板橋地方法院刑事判決                          八十八年度重訴字第二八號
    公  訴  人  臺灣板橋地方法院檢察署檢察官
    被      告  丙○○
    公設辯護人  甲○公設辯護人
右列被告因違反槍砲彈藥刀械管制條例案件，經檢察官提起公訴（八十八年度偵字第
一八０八０號），甲○判決如左：
    主  文
丙○○未經許可製造其他可發射子彈具有殺傷力之槍枝，未遂，處有期徒刑參年貳月
，併科罰金新臺幣肆拾萬元，罰金如易服勞役，以罰金總額與陸個月之日數比例折算
。扣案如附表壹所示之物均沒收。又共同連續竊盜，處有期徒刑貳年陸月。扣案之鑰
匙貳把均沒收。應執行有期徒刑伍年陸月，併科罰金新臺幣肆拾萬元，罰金如易服勞
役，以罰金總額與陸個月之日數比例折算。扣案如附表壹所示之物及鑰匙貳把均沒收
。
    事  實
一、丙○○於民國（下同）八十八年七月初某日為不詳人圍毆，思為防身，乃於同年
    七月二十日上午十時許，在設於臺北縣三重市○○街不詳名之防身器材店，購得
    仿貝瑞塔八厘米手槍之玩具槍一枝並附送彈殼、底火、鋼珠、火藥等物後，旋於
    同日下午三時許起，接續在臺北縣板橋市「嘉麗」汽車旅館內，以其所有之電動
    馬達、鑽頭、及游標卡尺等物，抽取該槍之阻塞，未經許可將上開槍枝製造成可
    發射子彈，惟未具殺傷力（未附彈匣，槍管為塑膠材質，如發射子彈，有膛炸之
    可能）之槍枝一枝（如附表壹編號一所示），並將上開防身器材店購得上述玩具
    槍所附三枚彈殼，加裝鋼珠為彈頭（直徑約五MM），並裝填底火、火藥，使其成
    為具有殺傷力之子彈，共製造完成三顆（其中一顆於送驗時經射試喪失效能，另
    二顆如附表壹編號二所列），並於製造完成後，未經許可持有上開經製造具殺傷
    力之子彈。又丙○○基於意圖為自己不法所有之概括犯意，連續於附表貳所列時
    間、地點，趁無人注意之際，以己有之鑰匙二把，啟動引擎，竊取自用小客車共
    四部，得手後供己駕用。丙○○復承上述竊盜之概括犯意與乙○○（俟緝獲到案
    另結）共同基於意圖為自己不法所有之概括犯意聯絡，由乙○○把風，丙○○則
    持上開鑰匙二把，亦趁無人注意之際，以啟動引擎方式，共同連續於附表參所列
    時間、地點，竊取自用小客車共三部，得手並供己駕用（詳細犯罪之時間、地點
    、行為方式、所得財物及被害人均如附表貳、參所示）。嗣於八十八年七月二十
    六日晚十時許，在臺北縣板橋市○○路二六九巷八十四號前為警查獲，當場扣得
    上述丙○○所有，經改造未具殺傷力之仿貝瑞塔玩具槍一枝及具殺傷力之子彈三
    顆，旋再於其前所竊得（如附表參編號三所示），停置在同市○○路二七九巷口
    之牌號ＨＰ－０四一九號自小客車上，起獲均屬丙○○所有供本件製造槍彈犯行
    所用，如附表壹編號三至九所列之物，及供行竊犯行所用之鑰匙兩把，而悉上情
    。
二、案經臺北縣警察局海山分局報請臺灣板橋地方法院檢察署檢察官偵查起訴。
    理  由
一、訊據被告丙○○對於右揭時地改造玩具槍一支、製造子彈三顆，並於附表貳所示
    時地連續竊取自用小客車四部，於附表參所示時地與乙○○共同連續竊取自用小
    客車三部之犯罪事實，迭於警訊及偵審時供承不諱，並有如附表壹所示經製造之
    槍彈等物及鑰匙兩把扣案足憑，即將上開經製造子彈三顆，委請內政部警政署刑
    事警察局鑑驗結果，認制式子彈三顆，均係玩具槍金屬彈殼加裝金屬彈丸（直徑
    約 5MM）組合而成之造子彈，認具殺傷力，有該該局八十八年八月四日刑鑑字第
    七四三一０號鑑驗通知書一紙附卷可按。至該改造之玩具槍，依鑑驗通知書所載
    ：係仿P.BERETTA廠9MM半自動手槍製造之玩具槍，固以打擊底火引爆彈內火藥為
    發射動力，其擊發機械正常，惟「槍管材質為塑膠」，如發射子彈，即有膛炸之
    可能等語，因認不具殺傷力。又上開附表貳、參所示之自小客車確遭失竊乙節，
    復據被害人林文恭、游孟翰、李姵儀、林松浩、謝治平及張敏連等人指述明確，
    並有渠等具領之贓物認領保管單等存卷可佐，本件事證明確，被告上開犯行，堪
    予認定，自應依法論科。
二、按槍砲彈藥刀械管制條例第十條所指之「模型槍」，係指原設計非供殺敵、獵物
    ，而使用特殊（空包）子彈，可供田徑比賽起始信號或供以嚇退野獸或供射擊訓
    練（因具後作力，可模擬真槍，以磨練射手持槍之穩定性）等用途之金屬材質「
    槍枝」，非一般廠商為供觀賞或作樣品所製造之各類「槍枝模型」，亦非為市售
    之各類「玩具槍」；「改造模型槍」則係指由產製槍械合法廠商製造之不具發射
    功能制式槍枝模型，經加工改造或得輕易改裝或加裝而具有發射功能及殺傷力之
    槍枝。而槍砲彈藥刀械管制條例第十一條之「其他可發射金屬或子彈具有殺傷力
    之各式槍枝」，係指改造模型槍以外經製造、改造具殺傷力之其他槍枝（以玩具
    槍改造並具殺傷力者，亦屬之），有內政部警政署八十五年十二月十三日八五警
    署保字第九一七０二號函影本一件可資參照。準此，依前開槍枝鑑驗通知書及上
    開各類槍枝之說明，相互參照以觀，被告丙○○改造之槍枝，既不能證明係由產
    製槍械合法廠商所製造，應係屬槍彈藥刀械管制條例第十一條之「其他可發射金
    屬或子彈具有殺傷力之各式槍枝」，並非屬於第十條之「模型槍」或「改造模型
    槍」。本件被告被告丙○○，未經許可於前揭時地雖己著手上揭製造玩具手槍之
    實施，然未具殺傷力之結果，及未經許可製造具有殺傷力之子彈三顆，復持自備
    之鑰匙兩把或由己行竊，或與乙○○共同行竊各該自小客車等行為，核其所為，
    係犯槍砲彈藥刀械管制條例第十一條第四項、第一項之未經許可製造其他可發射
    子彈之槍枝未遂罪、同法第十二條第一項之未經許可製造子彈既遂罪及刑法第三
    百二十條第一項之竊盜罪。公訴人認被告改造上述槍枝，係犯槍砲彈藥刀械管制
    條例第十條第一項之未經許可擅自改造模型槍罪，容有未洽，起訴法條應予變更
    。次按非法製造槍砲彈藥刀械等違禁物，所侵害者為社會法益，如果製造之客體
    種類相同（同為手槍，或同為子彈者），縱令製造完成之客體有數個（如數支手
    槍、數顆子彈），仍為單純一罪，不發生想像競合犯之問題。若同時製造二不相
    同種類之客體（如同時製造手槍及子彈），則為一行為觸犯數罪名之想像上競合
    犯，最高法院著有八十二年台上字第五三０三號判決足資參照。本件被告自承伊
    購得前開玩具槍彈，本即要將之同時改製，且依查扣之子彈中尚有半成品觀之，
    被告製造手槍及子彈之行為係接續進行，因認其購買槍彈之初，即係基於一個製
    造槍、彈之犯意決定，其製造槍、彈之犯行，均係為達成其同一犯罪之各個舉動
    ，應屬法律概念之一行為，故其係以一行為觸犯上開槍砲彈藥刀械管制條例第十
    一條第四項、第一項之未經許可製造其他可發射子彈之槍枝未遂罪及第十二條第
    一項之未經許可製造子彈罪，應依想像競合犯之規定，從較重之槍砲彈藥刀械管
    制條例第十一條第四項、第一項未經許可製造其他可發射子彈之槍枝未遂罪論處
    。其著手上揭製造玩具手槍之實施，然未具殺傷力之結果（槍管材質為塑膠，如
    發射子彈，即有膛炸之可能）而未遂，為未遂犯，應依刑法第二十六條前段之規
    定減輕其刑。至於製造後持有具殺傷力子彈之低度行為，則均為高度之製造行為
    吸收，不另論罪。公訴人認製造之槍枝具殺傷力屬既遂犯行，及所犯上開違反槍
    砲彈藥刀械管制條例二罪間係數罪併罰之關係暨各該二罪均為連續犯等，均顯有
    誤會，併予敘明。再被告丙○○先後多次如附表貳及參所示竊盜犯行，時間緊接
    ，所犯構成要件相同亦復相同，顯係基於概括犯意反覆為之，應依連續犯之規定
    論以一罪並依法加重其刑。其就附表參之竊盜犯行部分，與被告乙○○間，有犯
    意之聯絡及行為之分擔，皆為共同正犯。又被告所犯未經許可製造其他可發射子
    彈之槍枝未遂與竊盜犯行，二罪間犯意各別，罪名互異，應予分論併罰。爰審酌
    被告思為防身，竟自備改造工具製造槍彈之犯罪動機、目的、手段，復昧貪求便
    ，多次竊車供己駕用，法紀觀念薄弱，惟犯後坦白承認，態度尚稱良好等一切情
    狀，分別量處如主文所示之刑，並定其應執行之刑及就併科罰金刑部分諭知易服
    勞役之折算標準，以示儆懲。
三、扣案如附表壹編號二所示製造具有殺傷力之子彈二顆，係違禁物，不問屬於犯人
    與否；編號一所示不具殺傷力之玩具手槍一枝與編號三至六所列子彈半成品、底
    火、火藥、鋼珠等物，及編號七、八及九所示之改造工具，均屬被告丙○○所有
    ，分別供其製造子彈所用與供製造槍彈所用；另扣案之鑰匙兩把，亦屬被告丙○
    ○所有，供其行竊犯行所用之物，業據其供明在卷，併均依法宣告沒收。至原具
    有殺傷力之子彈一顆，經送鑑射試喪失效能，爰不為沒收之諭知，附此敘明。
四、末按，保安處分係對受處分人將來之危險性所為拘束其身體、自由等之處置，以
    達教化與治療之目的，為刑罰之補充制度，本諸法治國家保障人權之原理及刑法
    之保護作用，其法律規定之內容，應受比例原則之規範，使保安處分之宣告，與
    行為人所為行為之嚴重性，行為人所表現之危險性，及對於行為人未來行為之期
    待性相當。槍砲彈藥刀械管制條例第十九條第一項規定：「犯第七條、第八條、
    第十條、第十一條、第十二條第一項至第三項、第十三條第一項至第三項之罪，
    經判處有期徒刑者，應於刑之執行完畢或赦免後，令入勞動場所，強制工作，其
    期間為三年。」此項規定不問對行為人有無預防矯治其社會危險性之必要，一律
    宣付強制工作三年，限制其中不具社會危險性之受處分人之身體、自由部分，其
    所採措施與所欲達成預防矯治之目的及所需程度，不合憲法第二十三條所定之比
    例原則（釋字四七一號參照）。揆諸上開說明，本件被告於前揭時地未經許可製
    造槍彈之行為，意在防身，且製造之槍枝不具殺傷力，未持犯他刑案，亦未造成
    任何實害，其行為之嚴重性及所表現之危險性尚非重大，經此刑之宣告及執行，
    即應知所惕勉，依上開比例原則，顯無處以保安處分加以矯治之社會危險性，爰
    不另行宣告保安處分，併此敘明。
據上論斷，應依刑事訴訟法第二百九十九條第一項前段、第三百條，槍砲彈藥刀械管
制條例第十一條第四項、第一項、第十二條第一項，刑法第十一條前段、第二十八條
、第五十六條、第三百二十條第一項、第二十六條前段、第五十五條、第五十一條第
五款、第四十二條第二項、第三項、第三十八條第一項第一款、第二款，罰金罰鍰提
高標準條例第二條，現行法規所定貨幣單位折算新臺幣條例第二條，判決如主文。
本案經檢察官盧美如到庭執行職務。
中      華      民      國      八十九      年      一    月    二十六  日
                                  臺灣板橋地方法院刑事第六庭
                                          法  官  彭  松  江
右正本證明與原本無異。
如不服本判決，應於判決送達後十日內，向甲○提出上訴狀。
                                          書記官  陳  福  記
中      華      民      國      八十九      年      一    月     二十八 日
附表壹：被告丙○○製造槍彈扣案物品一覽表：
編號  品            名      數        量    沒      收      法      條
一    仿貝瑞塔八厘米手槍    壹        枝    刑法第三十八條第一項第二款
      改造不具殺傷力之玩
      具槍一枝（未附彈匣
      槍枝管制編號000000
      0000）
二    經改造具殺傷力之制    貳        顆    刑法第三十八條第一項第一款
      式子彈（直徑約5MM）
      （原扣得三顆，其中一顆經送鑑射試喪失效能）
三    子彈半成品            柒        顆    刑法第三十八條第一項第二款
四    底火（玩具槍底火帽）  壹佰捌拾參顆    刑法第三十八條第一項第二款
五    火藥（玩具槍底火片）  壹佰柒拾參顆    刑法第三十八條第一項第二款
六    鋼珠                  壹佰玖拾參顆    刑法第三十八條第一項第二款
七    電動馬達              壹        個    刑法第三十八條第一項第二款
八    鑽頭                  拾        支    刑法第三十八條第一項第二款
九    游標卡尺              壹        支    刑法第三十八條第一項第二款
附表貳：被告丙○○行竊一覽表
編號  行  為  時  間    行  為  地  點  行為及所得財物  被害人  備      考
一    八十八年七月十    臺北市○○○路  以己所有之鑰匙  楊正結
      九日凌晨一時四    五十九號前      貳把啟動引擎竊
      十分許                            取ＥＧ－七八五
                                        七號自小客車一
                                        輛得手
二    八十八年七月二    臺北縣板橋市南  以己所有之鑰匙  林崧浩
      十三日凌晨一時    雅西路一段路旁  貳把啟動引擎竊
      許                                取ＪＨ－九九八
                                        一號自小客車一
                                        輛得手
三    八十八年七月二    臺北縣板橋市民  以己所有之鑰匙  李姵儀
      十五日凌晨零時    生路二段十五號  貳把啟動引擎竊
      許                前              取ＣＨ－四一三
                                        一號自小客車一
                                        輛得手
四    八十八年七月二    臺北縣板橋市大  以己所有之鑰匙  張敏聖
      十五日凌晨一時    觀路一段二十八  貳把啟動引擎竊
      五十分許          巷一０六號前    取Ｐ九－九四六
                                        ０號自小客車一
                  輛得手
附表參：被告丙○○、乙○○共同行竊一覽表
編號  行  為  時  間    行  為  地  點  行為及所得財物  被害人  備      考
一    八十八年七月二    臺北縣板橋市信  由丙○○持己所  游孟翰
      十二日凌晨三時    義路二四九巷巷  有之鑰匙貳把啟
      許                口              動引擎竊取ＨＰ
                                        －二一四三號自
                                        小客車一輛得手
                                        ，乙○○則在旁
                                        把風
二    八十八年七月二    臺北市北投區大  由丙○○持己所  陳東飛
      十四日凌晨一時    業路旁不詳地點  有之鑰匙貳把啟
      許                                動引擎竊取ＲＦ
                                        －五四三一號自
                                        小客車一輛得手
                                        ，乙○○則在旁
                                        把風
三     八十八年七月二   臺北縣板橋市海  由丙○○持己所  林文恭
       十六日凌晨二時   山路與長安街口  有之鑰匙貳把啟
       許                               動引擎竊取ＨＰ
                                        －０四一九號自
                                        小客車一輛得手
                                        ，乙○○則在旁
                                        把風
附錄本案論罪科刑法條全文：
槍砲彈藥刀械管制條例第十一條：
  未經許可，製造、販賣或運輸第四條第一款所稱其他可發射金屬或子彈具有殺傷力
之各式槍砲者，處五年以上有期徒刑，併科新台幣一千萬元以下罰金。
  未經許可，轉讓、出租或出借前項所列槍砲者，處三年以上十年以下有期徒刑，併
科新台幣七百萬元以下罰金。
  意圖供自己或他人犯罪之用，而犯前二項之罪者，處無期徒刑或七年以上有期徒刑
，併科新台幣一千萬元以下罰金。
  未經許可，持有、寄藏或意圖販賣而陳列第一項所列槍砲者，處一年以上七年以下
有期徒刑，併科新台幣七百萬元以下罰金。
  第一項至第三項之未遂犯罰之。
槍砲彈藥刀械管制條例第十二條：
  未經許可，製造、販賣或運輸子彈者，處一年以上七年以下有期徒刑，併科新台幣
五百萬元以下罰金。
  未經許可，轉讓、出租或出借子彈者，處六月以上五年以下有期徒刑，併科新台幣
三百萬元以下罰金。
  意圖供自己或他人犯罪之用，而犯前二項之罪者，處三年以上十年以下有期徒刑，
併科新台幣七百萬元以下罰金。
  未經許可，持有、寄藏或意圖販賣而陳列子彈者，處五年以下有期徒刑，併科新台
幣三百萬元以下罰金。
  第一項至第三項之未遂犯罰之。
槍砲彈藥刀械管制條例第十九條：
  犯第七條、第八條、第十條、第十一條、第十二條第一項至第三項、第十三條第一
項至第三項之罪，經判處有期徒刑者，應於刑之執行完畢或赦免後，令入勞動場所，
強制工作，其期間為三年。
  犯前項之罪，受刑之執行完畢或赦免後，再犯該項之罪，經判處有期徒刑者，應於
刑之執行完畢或赦免後，令入勞動場所，強制工作，其期間為五年。
  前二項強制工作，於刑之執行完畢或赦免後，檢察官認無執行之必要者，得檢具事
證聲請法院免其執行。
  第一項、第二項強制工作執行已逾二分之一，而執行機關認無繼續執行之必要者，
得檢具事證，報請檢察官聲請法院免予繼續執行。
刑法第三百二十條：
  意圖為自己或第三人不法之所有，而竊取他人之動產者，為竊盜罪，處五年以下有
期徒刑、拘役或五百元以下罰金。
  意圖為自己或第三人不法利益，而竊佔他人之不動產者，依前項之規定處斷。
  前二項之未遂犯罰之。


司法院資訊處製作；財團法人民間司法改革基金會備份。
